【裁判字號】    98,上易,246
【裁判日期】    980401
【裁判案由】    傷害
【裁判全文】
臺灣高等法院高雄分院刑事判決         98年度上易字第246號
上  訴  人
即  被  告  甲○○
上列上訴人因傷害案件，不服臺灣屏東地方法院97年度易字第10
75號中華民國98年2 月4 日第一審判決（起訴案號：臺灣屏東地
方法院檢察署97年度偵字第1039號），提起上訴，本院判決如下
：
    主  文
上訴駁回。
    理  由
一、按「不服地方法院之第一審判決而上訴者，應向管轄第二審
    之高等法院為之。上訴書狀應敘述具體理由。上訴書狀未敘
    述上訴理由者，應於上訴期間屆滿後20日內補提理由書於原
    審法院。逾期未補提者，原審法院應定期間先命補正」、「
    第二審法院認為上訴書狀未敘述理由或上訴有第362 條前段
    之情形，應以判決駁回之。但其情形可以補正而未經原審法
    院命其補正者，審判長應定期間先命補正」，民國96年7月4
    日修正公布、同年月6 日施行之刑事訴訟法第361條、第367
    條分別定有明文。職是，不服地方法院之第一審判決而上訴
    者，其上訴書狀應敘述具體理由，至於上訴理由是否具體，
    係屬第二審法院審查範圍，則不在命補正之列，此參照上開
    條文之修正理由自明。
二、再所稱具體理由，係指須就不服之判決為具體之指摘而言，
    如僅泛稱原判決認事用法不當或採證違法、判決不公等，均
    非具體理由（ 法院辦理刑事訴訟案件應行注意事項第162點
    參照）。復按「所謂具體理由，必係依據卷內既有訴訟資料
    或提出新事證，指摘或表明第一審判決有何採證認事、用法
    或量刑等足以影響判決本旨之不當或違法，而構成應予撤銷
    之具體事由，始克當之（例如：依憑證據法則具體指出所採
    證據何以不具證據能力，或依憑卷證資料，明確指出所為證
    據證明力之判斷如何違背經驗、論理法則）；倘僅泛言原判
    決認定事實錯誤、違背法令、量刑失之過重或輕縱，而未依
    上揭意旨指出具體事由，或形式上雖已指出具體事由，然該
    事由縱使屬實，亦不足以認為原判決有何不當或違法者（例
    如：對不具有調查必要性之證據，法院未依聲請調查亦未說
    明理由，或援用證據不當，但除去該證據仍應為同一事實之
    認定），皆難謂係具體理由，俾與第二審上訴制度旨在請求
    第二審法院撤銷、變更第一審不當或違法之判決，以實現個
    案救濟之立法目的相契合，並節制濫行上訴」（最高法院97
    年度台上字第892號判決意旨參照 ）。是如上訴理由書狀並
    未依據卷內訴訟資料，具體指摘原判決認事用法有何違法或
    不當之情形，即屬上訴未敘述具體理由。又上訴書狀未敘述
    具體理由者，其上訴即屬於刑事訴訟法第362條前段所定「
    上訴不合法律上之程式」之情形，第二審法院自應依同法第
    367條之規定，以判決駁回之。
三、本案上訴人即被告甲○○（下稱被告）不服原審判決提起上
    訴，其上訴書所載理由略謂：案發當時是因為乙○○衝過來
    要打被告，被告乃基於防衛自己的意思，將機車擋在前方，
    防止被告遭受傷害，係屬正常人的反應，應不違反常規云云
    。
四、經查：
  (一)原判決綜合各種相關證據，認定乙○○於96年10月21日下午
    1 時30分許，偕同其女兒郭珮瑜、郭珮玉至被告位於屏東縣
    新園鄉○○村○○段○ 號道路之田地旁放風箏，適住在上開
    田地附近之屏東縣新園鄉○○村○○路9 號之被告，發現乙
    ○○等人在其所有之上開田地旁放風箏，乃騎乘車牌號碼PE
    A-480 號重型機車前往查看，抵達後，即出言制止乙○○等
    人繼續在該處放風箏，惟乙○○仍不離去，2 人因而發生口
    角爭執，加上先前2 人因土地糾紛產生嫌隙，彼此均有所不
    滿，被告乃以三字經辱乙○○，乙○○憤而衝向被告，被
    告見狀，竟基於傷害之犯意，站立在已熄火之上開機車左側
    ，以手將其攙扶之機車用力推向乙○○之身體，使該機車車
    身撞擊到乙○○，致乙○○受有右手撕裂傷及左小腿挫傷等
    傷害，乙○○被撞蹲下後旋又起身，亦基於傷害之犯意，以
    左手勾住被告之頸部，並以右手揮拳毆打被告之臉部數下，
    致被告受有鼻子挫傷及右頸抓傷等傷害（乙○○傷害被告部
    分，業經原審判處拘役50日確定）。嗣乙○○於翌日下午4
    時2 分許，前往警局報案，警方始查悉上情。
  (二)原判決認定上開事實，業就案內有關證據【包括被告之供述
    ，證人乙○○、蔡盷庭（被告之妻）、郭佩瑜（乙○○之女
    ）之證述，並有原審96年度易字第853 號、本院97年度上易
    字第386號刑事判決各1份（乙○○因傷害被告甲○○，經法
    院判處拘役58日，減為拘役29日確定；乙○○之母郭黃素因
    傷害被告甲○○，經法院判處拘役30日，減為拘役15日確定
    ；被告甲○○傷害乙○○之母郭黃素部分，因郭黃素逾期提
    起告訴，經法院判決公訴不受理確定；見原審卷第8 至12頁
    ）、乙○○於安泰醫院之病歷及診斷證明書各1 份、傷勢相
    片2張（見原審卷第35至39頁 ）、甲○○於安泰醫院之病歷
    、診斷證明書各1份及傷勢相片3張（見偵卷第24頁、原審卷
    第40至45頁）等件在卷可稽】，本於調查所得心證，分別定
    其取捨而為事實上之判斷，均已於理由內詳加說明，對於被
    告否認犯罪所持辯解不可採之理由，亦均詳予指駁，其證據
    之取捨及判斷並不違背證據法則、經驗法則及論理法則。
  (三)被告固辯稱：案發當時是因為乙○○衝過來要打被告，被告
    乃基於防衛自己的意思，將機車擋在前方，防止被告遭受傷
    害，係屬正常人的反應，應不違反常規云云。惟按，行為人
    對於現在不法之侵害，本乎防衛自己或他人權利之意思，在
    客觀上有時間之急迫性，並有實施反擊予以排除侵害之必要
    性，且其因而所受法益之侵害，亦符合相當性之情形，予以
    實施防衛行為（反擊）者，始稱相當，倘若行為人表面上縱
    受有侵害之狀態存在，然欠缺防衛之意思，反係本於加害對
    方之意圖，基於藉口、報復、利用機會等情形，而實施犯罪
    行為，因其非出於防衛之意思，自不得認為其所為係屬「正
    當防衛」之防衛行為（最高法院84年度台上字第3449號判決
    意旨參照）。本件乙○○衝向被告之時，尚未對被告採取任
    何不法侵害行為，且當時被告仍得輕易自該處逃離，並無實
    施反擊之必要性，應認與正當防衛之情形有間。況且將材質
    堅硬、頗具重量之機車推撞他人身體之舉，極有可能因而造
    成他人受傷，此為具備通常智識之人所能認知之事實，且為
    一般人所能預見，被告為一正常之成年人，對此當無不知之
    理，是以被告既已有此預見而仍為上開行為，主觀上顯具有
    傷害之認知與故意，益徵其係因與乙○○發生爭執後，心有
    不滿，見乙○○衝向伊，即起意傷害乙○○，並非基於防衛
    之意，是被告就上開傷害行為，自不能主張正當防衛，甚為
    明灼。
  (四)關於刑之量定，係實體法上賦予法院得為自由裁量之事項，
    倘其未有逾越法律所規定之範圍，或濫用其權限，即不得任
    意指摘為違法（最高法院75年度台上字第7033號判例意旨參
    照）。且在同一犯罪事實與情節，如別無其他加重或減輕之
    原因，下級審量定之刑，亦無過重或失輕之不當情形，則上
    級審法院對下級審法院之職權行使，原則上應予尊重（最高
    法院85年度台上字第2446號判決意旨參照）。原判決審酌被
    告與乙○○僅因細故發生爭執，竟以上開手段傷害乙○○，
    致乙○○受有右手撕裂傷及左小腿挫傷等傷害，且被告與乙
    ○○於95年間，即曾因互相傷害案件涉訟，乙○○因此被法
    院判處拘役58日，減為拘役29日確定，被告則因乙○○之母
    郭黃素所提告訴已逾告訴期間而經判決不受理確定，此有臺
    灣高等法院被告前案紀錄表、原審96年度易字第853 號判決
    、本院97年度上易字第386號判決各1份在卷可按，被告不知
    警惕，仍再犯本件傷害案，且其犯後否認犯行，未見悔意，
    迄今仍未賠償乙○○所受損害，惟乙○○所受傷勢尚屬輕微
    ，暨被告之犯罪動機及手段均非極為惡劣等一切情狀，爰量
    處拘役50日，如易科罰金以新台幣1千元折算1日。經核原判
    決已就刑法第57條揭示之各種量刑條件妥為斟酌，認事用法
    均無違誤，量刑亦稱允當，尚無失輕、過重或違反比例原則
    、平等原則之情形。
  (五)被告之上訴意旨，僅空泛指摘原判決認定事實錯誤，並未依
    據卷內訴訟資料，具體指摘原判決認事用法有何違法或不當
    之情形，顯屬上訴未敘述具體理由。核之上揭說明，應認被
    告之上訴違背法律上之程式，自應予以駁回。
五、爰依刑事訴訟法第367條前段、第372條，不經言詞辯論，逕
    為判決如主文。
中    華    民    國    98    年    4     月    1     日
                  刑事第七庭    審判長法  官 莊飛宗
                                      法  官 陳明富
                                      法  官 孫啟強
以上正本證明與原本無異。
不得上訴。
中    華    民    國    98    年    4     月    1     日
                                      書記官 黃富美


司法院資訊處製作；財團法人民間司法改革基金會備份。
